【裁判字號】    99,交聲更,10
【裁判日期】    990524
【裁判案由】    交管條例聲異
【裁判全文】
臺灣板橋地方法院交通事件裁定        99年度交聲更字第10號
原處分機關  交通部公路總局臺北區監理所蘆洲監理站
異  議  人
即受處分人  甲○○
上列異議人即受處分人因違反道路交通管理處罰條例案件，對於
交通部公路總局臺北區監理所蘆洲監理站於民國98年7 月22日北
監蘆字第裁46-C00000000號裁決書所為之裁決處分不服，聲明異
議，經本院裁定駁回後（本院98年度交聲字第3367號），異議人
不服提起抗告，經臺灣高等法院99年度交抗字第123 號裁定撤銷
原裁定，發回本院更為裁定如下：
    主  文
原處分撤銷。
    理  由
一、本件前經本院98年度交聲字第3367號以異議逾期為由駁回在
    案，經抗告臺灣高等法院後，抗告法院認定：「本件原處分
    機關於98年7 月22日作成裁決書，並於98年7 月30日送達於
    受處分人，是受處分人於裁決後之98年8 月11日向原處分機
    關提出書面之「交通違規陳述單及查詢」表示不服（見前審
    卷第10頁至第12頁）。因監理機關早已依法為裁決，應依異
    議程序處理而不應依陳述程序處理。然此並不影響受處分人
    之權利。若受處分人提出之書面之「陳述單及查詢」，係對
    裁決所為不服之意思表示，只是聲明異議不合法律上之程式
    ，而屬可補正之事項，且受處分人嗣於98年9 月11日已以司
    法狀紙在異議裁定前提出異議，而加以補正。」在案，有裁
    定書可憑，本件聲明異議自屬合法，先此敘明。
二、按處理違反道路交通管理處罰條例事件，有關文書送達之程
    序，應依行政程序法之規定，此違反道路交通管理事件統一
    裁罰基準及處理細則第5 條定有明文，而依行政程序法第10
    0 條及第110 條規定，舉發通知單既為書面處分，即應合法
    送達受處分人始生效力。舉發通知單如未合法送達受處分人
    ，受處分人於裁決前既無從申訴及表示意見，亦無法到案聽
    候裁決或主動依最低額繳納罰款，於此情形下，裁決機關逕
    為處分，其處分自非適法，為保障受處分人權益，自應撤銷
    裁決處分，由原舉發機關（或由裁決機關代為）重行送達舉
    發通知單，以資適法。
三、原處分意旨略以：本件異議人甲○○所有車牌號碼HPV-123
    號重型機車，於98年1 月31日（有誤，應為21日）上午10時
    46分許，在臺北縣三重市○○○路及電信街口闖越紅燈，為
    警依法舉發，原處分機關因認違規明確，乃依道路交通管理
    處罰條例第53條第1 項，違反道路交通管理事件統一裁罰基
    準及處理細則，及違反道路交通管理事件統一裁罰基準表等
    規定，於98年7 月22日裁處異議人罰鍰新臺幣4500元，並記
    違規1 點。
四、經查：
  (一)本件原處分機關雖以舉發通知單上已載明「拒簽拒收」文字
    ，而認舉發通知單未予寄送事屬合法，惟查異議人已辯稱其
    已出示證件供員警查驗，因家有急事而離開現場，並非拒收
    等語，經核卷附舉發通知單上除「拒簽拒收」文字外，並無
    其他通知或告知應到案日時處所之記載，尚難以此逕論舉發
    通知單得毋庸寄送而合法，況本件舉發機關即臺北縣政府警
    察局三重分局亦已於應到案日期前即98年2 月3 日寄送書函
    予異議人，提醒異議人勿忘於應到案日期前向原處分機關到
    案之合法權益，有該局書函可憑，本件已足認舉發機關係以
    書函而為應到案日期、處所之通知。
  (二)惟查，本件異議人之戶籍地址早已於97年7 月9 日遷至臺北
    縣三重市○○○路34巷52號2 樓，有戶籍謄本可憑，惟上揭
    三重分局書函之寄送地址卻為臺北縣三重市○○○路81巷6
    號，該書函之通知自有未洽。
  (三)又本件異議人違規時間為98年1 月21日，此觀舉發通知單、
    書函自明，惟原處分機關於裁決書內記載之違規日期卻為98
    年1 月31日，此部分錯誤亦影響本件關於事實之認定。
五、綜上，本件既無法認定異議人已於應到案期限前，合法獲悉
    應到案日期、處所，自難期待異議人有遵期到案之可能，以
    致異議人喪失遵期向原處分機關陳述不服意見之權利，或喪
    失遵守應到案期限自動依最低額繳納罰鍰之權益，此一程序
    瑕疵情形，於異議人之程序及實體上權利有相當影響，加以
    裁決書記載之違規日期亦待更正，原處分機關不查，逕為裁
    決處分，依首揭說明，其處分自非適法，本件異議為有理由
    ，原處分應予以撤銷，並退回原處分機關再依法為適當之處
    置，以資適法。
據上論斷，應依道路交通案件處理辦法第20條前段，裁定如主文
。
中    華    民    國    99    年    5     月    24    日
                  交通法庭  法  官  陳正昇
上列正本證明與原本無異。
如不服本裁定，應於裁定送達後5 日內敘明抗告理由，向本院提
出抗告狀。
                            書記官  林文達
中    華    民    國    99    年    5     月    24    日

司法院資訊處製作；財團法人民間司法改革基金會備份。
